臺灣高等法院交通事件裁定　　　　　　　　　　　　九十三年度交抗字第八三三號
　　抗　 告　 人
　　即原處分機關　臺北市交通事件裁決所
　　代　 表　 人　吳明德
　　受　處 分 人　聯祥交通有限公司
　　法 定 代理人　甲○○
右抗告人因受處分人違反道路交通管理處罰條例案件，不服臺灣士林地方法院九十二
年度交聲字第五一一號，中華民國九十二年十一月二十八日裁定，提起抗告，本院裁
定如左：
    主  文
抗告駁回。
    理  由
一、原裁定意旨略以：
（一）按違反本條例之行為，由左列機關處罰之：一、第十二條至第六十八條由公路
      主管機關處罰。二、第六十九條至第八十四條由警察機關處罰。前項處罰於裁
      決前，應給予違規行為人陳述之機會，道路交通管理處罰條例第八條第一項、
      第二項定有明文。又行為人有違反道路交通管理處罰條例之情形，逕行舉發者
      ，應按已查明之資料填註車牌號碼、車輛種類、車主姓名或地址，並於通知單
      上方空白處加註逕行舉發之文字後，由舉發機關送達被通知人，違反道路交通
      管理事件統一裁罰基準及處理細則第十一條第一項第三款定有明文。而逕行舉
      發違反道路交通管理事件，經汽車所有人依通知單之應到案日期前到案，並告
      知違規駕駛人姓名、
      駛人到案依法處理；逾應到案日期，處罰機關應依本條例第八十五條第三項規
      定處罰該汽車所有人，違反道路交通管理事件統一裁罰基準及處理細則第二十
      四條亦有明定。違反道路交通管理處罰條例所定罰鍰之處罰，行為人接獲違反
      道路交通管理事件通知單後，於十五日內得不經裁決，逕依第九十二條第三項
      之罰鍰基準規定，向指定之處所繳納結案；不服舉發事實者，應於十五日內，
      向處罰機關陳述意見；其不依通知所定期限前往指定處所聽候裁決，且未依規
      定期限繳納罰鍰結案或向處罰機關陳述意見者，處罰機關得逕行裁決之，道路
      交通管理處罰條例第九條第一項亦有明文規定。
（二）原處分機關移送書關於北市裁三字第二二—ＡＣ0000000號裁決書部分
      ，僅記載要旨略以：上開違規原依據違反道路交通管理統一裁罰基準及處理細
      則第二十四條規定辦理，惟受處分人訴稱未收到違規單，爰另函請相關單位查
      覆通知單送達情形後，依據道路交通管理處罰條例第九條暨同條例第四十條第
      一項規定，裁處低額罰鍰新臺幣一千七百元。
（三）然經審閱移送案卷全卷，並無原處分機關所為北市裁三字第二二—ＡＣ000
      0000號裁決書正本或影本之資料（實則原審卷第四十頁附有上開裁決書影
      本，原審漏未查看，誤以為卷內並無資料），亦無舉發單位所製作之舉發違反
      道路交通管理事件違規通知單影本以及合法送達受處分人之資料，而僅有電腦
      列載之違規查詢報表影本，已難認定原處分機關原處分之內容，更無從認定上
      開舉發違反道路交通管理事件違規通知單業已合法送達被舉發人即受處分人。
      準此本件舉發違反道路交通管理事件違規通知單既未合法送達受處分人，受處
      分人自無從知悉該舉發通知單，而得依通知單所指定之應到案日期前至指定處
      陳述意見或查證、告知實際違規之駕駛人資料，或不經裁決而逕依罰鍰最低額
      自行繳納。
（四）是本件舉發違反道路交通管理事件違規通知單未合法送達於受處分人，已違背
      法律賦予受處分人程序保障權之規定，依程序優先實體原則，自應由原處分機
      關責請舉發單位依法送達，在未有合法舉發違反道路交通管理事件違規通知單
      前，原處分機關即不得竟對車輛所有人即受處分人為裁罰。因而認原處分機關
      遽予裁罰，有所違誤，而撤銷原處分，認應由原處分機關另為適法之處理。
二、抗告意旨略以：受處分人聯祥交通有限公司申訴所稱未收受舉發通知單之情形，
    經抗告人（即臺北市交通事件裁決所）函請臺北市政府警察局交通警察大隊查明
    上開收受情形，經該大隊函稱：依據郵件處理規則第六十條規定，逾六個月郵件
    查詢期限，郵政機關恕難查證，並請臺北市政府警察局士林分局重新加洗採證照
    片逕復受處分人。抗告人並同意本件第ＡＣ0000000號違規以最低額裁處
    ，以北市裁三字第○九二三六五三四○○○號函通知受處分人繳納低額罰緩新臺
    幣一千七百元，且表示另寄舉發照片。而臺北市政府警察局士林分局嗣亦查復受
    處分人違規超速屬實，並逕寄採證照片於受處分人。則依據道路交通管理處罰條
    例第九條之規定，本件裁罰汽車所有人違反法條最低罰鍰並無違誤。另受處分人
    並未依違反道路交通管理事件統一裁罰基準及處理細則第二十四條提出具歸責之
    事實轉罰駕駛人，故抗告人依道路交通管理處罰條例第四十條第一項規定處罰汽
    車所有人亦無違誤。
三、經查：依前揭規定，逕行舉發之事件，乃受處分人於收受舉發通知單後，如有不
    服，須於規定之期限內，向處罰機關陳述不服之意見，然後由原處分機關調查後
    ，作成裁決書。而本件受處分人表示並未收到舉發通知單，亦查無任何證據證明
    受處分人業已收受舉發通知單，則受處分人自無從依上開規定依限提出申訴。又
    本件經臺北市交通事件裁決所以九十二年四月十八日北市裁三字第○九二五八七
    二四○○號函請臺北市政府警察局交通警察大隊查明該舉發通知單收執情況及舉
    發資料（見原審卷第二一頁）後，經臺北市政府警察局交通警察大隊以九十二年
    四月二十五日北市警交大三字第○九二六二七六二五○○號函稱：已逾六個月郵
    件查詢期限，難以查證送達情形，並同時副知臺北市政府警察局士林分局重新加
    洗採證照片逕復（見原審卷第十八頁）。嗣臺北市政府警察局士林分局以九十二
    年五月一日北市警士分交字第○九二六一七四二九○○號書函通知受處分人違規
    情形為：車牌號碼Ｈ六─八四二號營業小客車於九十一年一月十八日三時四十八
    分，行駛至善路一段時時速六十二公里，已逾時限五十公里而超速違規，並附採
    證照片一張（見本院卷第十二至十三頁）。惟臺北市交通事件裁決所於同日（五
    月一日）即以北市裁三字第○九二三六五三四○○○號函知受處分人：該所同意
    以低額繳納罰鍰結案，請於文到十五日內繳納，逾期逕行裁決（見原審卷第十七
    頁），並旋於九十二年五月二日即以裁決書裁處受處分人罰鍰一千七百元（見原
    審卷第四十頁），亦即其間未予受處分人任何申訴不服並表明該車當時係由何人
    駕駛之機會即予裁決，於程序上自有未當。
四、原審認原處分機關未遵程序上規定，即遽予裁罰，容有違誤，而撤銷原處分，經
    核並無不合。原處分機關提起抗告，為無理由，應予駁回。
據上論斷，應依道路交通案件處理辦法第二十六條，刑事訴訟法第四百十二條，裁定
如主文。
中　　　華　　　民　　　國　　九十三　　年　　 十一 　　月　　 十二 　　日
                              臺灣高等法院交通法庭
                                  審判長法  官  楊  照  男
                                        法  官  江  振  義
                                        法  官  王  詠  寰
右正本證明與原本無異。
不得再抗告。
                                        書記官  駱  麗  君
中　　　華　　　民　　　國　　九十三　　年　　 十一 　　月　　 十二 　　日
